臺灣高雄地方法院民事判決　　　　　　110年度鳳簡字第235號
原　　　告　觀自宅二期管理委員會

法定代理人　蘇執斐　
訴訟代理人　顏萬文律師
被　　　告　羅敬業　

上列當事人間請求給付管理費事件，本院於民國110年12月9日言
詞辯論終結，判決如下：
    主      文
被告應給付原告新臺幣陸拾肆萬陸仟壹佰伍拾元，及自民國一一
○年三月二十六日起至清償日止，按週年利率百分之十計算之利
息。
訴訟費用新臺幣柒仟零伍拾元由被告負擔。
本判決第一項得假執行。但被告以新臺幣陸拾肆萬陸仟壹佰伍拾
元為原告預供擔保，得免為假執行。
    事實及理由
一、按當事人法定代理人代理權消滅者，訴訟程序在有法定代理
    人或取得訴訟能力之本人，承受其訴訟以前當然停止；第17
    0 條所定之承受訴訟人，於得為承受時，應即為承受之聲明
    ，民事訴訟法第170 條、第175 條第1 項分別定有明文。本
    件原告法定代理人原為許宏昌，於本院審理中變更為蘇執斐
    而由其聲明承受訴訟，有民事聲明狀及高雄市鳳山區公所民
    國110 年5 月5 日高市鳳區民字第11031089800 號函附卷可
    稽（本院卷第127 至130 頁），核與上開規定相符，應予准
    許。
二、按簡易訴訟之訴狀送達後，原告不得將原訴變更或追加他訴
    ，但擴張或減縮應受判決事項之聲明者，不在此限，民事訴
    訟法第436 條第2 項、第255 條第1 項第3 款分別定有明文
    。本件原告起訴時原聲明：願供擔保請准宣告假執行（本院
    卷第9 頁），嗣於本院審理中，撤回假執行之聲請（本院卷
    第203頁），核與前開規定相符，應予准許。
三、原告主張：被告為門牌號碼高雄市○○區○○路000 號地下
    1 樓之1 ，152 號地上1 、2 、3 層及騎樓，154 號地上1
    、2 、3 層及騎樓等建物之所有權人（以下就152 號地下1
    樓之1 ，下稱系爭地下室；就152 號地上1 、2 、3 層及騎
    樓、154 號地上1 、2 、3 層及騎樓，下合稱系爭建物），
    並為觀自宅二期公寓大廈之區分所有權人，依住戶管理規章
    （下稱系爭規章）第15條規定產權所有權人為繳費義務人，
    如租（借）用戶欠繳或拒繳，應由產權所有人負責繳納。管
    理費以權狀上「戶」為計算單位，及依系爭規章其中社區經
    費收支管理規則（下稱系爭規則）第4 條第1 、2 項、第5
    條、第7 條第3 項分別規定，管理費之收費標準為自用每坪
    以新臺幣（下同）45元計算，營業用每坪以45元計算再打7
    折；每月10號收取管理費；凡經函催仍不依限期繳費，管委
    會得訴請法院命其給付應繳之金額，另收取按年息10％計算
    之遲延利息。而被告所有之系爭建物為營業用，依系爭規則
    第4 條第2 項，每月應繳管理費合計為7,910 元，被告自10
    6 年11月起至109 年9 月止，共35個月，尚積欠管理費276,
    850 元未繳納；被告所有之系爭地下室為自用，依系爭規則
    第4 條第1 項，每月應繳管理費為6,155 元，被告自104 年
    10月起至109 年9 月止，共60個月，尚積欠管理費369,300
    元未繳納，上開未繳納之管理費合計646,150 元（計算式：
    276,850 ＋369,300 ＝646,150 ）。原告嗣於109 年9 月3
    日寄送存證信函予被告通知繳納上開積欠管理費，並以起訴
    狀繕本送達被告作為通知被告繳納積欠109 年9 月份系爭地
    下室及系爭建物之管理費之意思表示，被告均未繳納。又原
    告前起訴請求被告給付自102 年6 月起至106 年10月止之系
    爭建物管理費，經本院106 年度鳳簡字第477 號、107 年度
    簡上字第97號判決在案（下稱系爭前案），原告於系爭前案
    一審時提出之起訴狀固記載「B1不予收費」等語係屬筆誤，
    原告嗣提出言詞辯論意旨狀即載明係就「地下室部分保留以
    後訴求，本件暫不請求」等語，並非原告免除被告繳納系爭
    地下室管理費等語。爰依系爭規章第15條、系爭規則第4 條
    第1 、2 項、第7 條第3 項提起本訴，並聲明：被告應給付
    原告646,150 元，自起訴狀繕本送達翌日起至清償日止，按
    週年利率10％計算之利息。
四、被告則以：被告對於其積欠系爭建物自106 年11月起至109
    年9 月止之管理費合計276,850 元，及被告未繳納系爭地下
    室自104 年10月起至109 年9 月止之管理費等事實均不爭執
    ，並就上開所積欠管理費276,850 元同意依原告請求金額為
    判決，惟被告係向安泰銀行購買系爭地下室，安泰銀行並未
    繳納系爭地下室之管理費，原告曾告知系爭地下室不用繳納
    管理費，及被告繳納自102 年6 月起至106 年4 月止之管理
    費收據均記載每月單價7,910 元即系爭建物每月管理費，並
    無加計系爭地下室管理費，又原告於系爭前案一審時之起訴
    狀已表示系爭地下室部分不予收費等語，是原告不得請求系
    爭地下室之管理費等語置辯。並聲明：原告之訴駁回。
五、本院得心證之理由：
（一）按當事人於言詞辯論時為訴訟標的之捨棄或認諾者，應本
      於其捨棄或認諾為該當事人敗訴之判決，民事訴訟法第38
      4 條定有明文。又被告對於原告依訴之聲明所為關於某法
      律關係之請求，於法院行言詞辯論時為承認者，即生訴訟
      法上認諾之效力，法院應不待調查原告請求之訴訟標的之
      法律關係是否果屬存在，逕以認諾為該被告敗訴判決之基
      礎（最高法院45年台上字第31號判決意旨參照）。經查，
      原告請求被告給付系爭建物自106 年11月起至109 年9 月
      止之管理費合計276,850 元，經被告於言詞辯論時當庭承
      認原告之請求而為認諾（本院卷第224 頁），揆諸前揭說
      明，本院自應就此部分逕為被告敗訴之判決。從而，原告
      依系爭規章第15條、系爭規則第4 條第2 項規定，請求被
      告給付系爭建物之管理費276,850 元，為有理由，應予准
      許。
（二）查被告為系爭地下室所有權人，並為觀自宅二期公寓大廈
      之區分所有權人，又系爭地下室有獨立之建號、權狀及門
      牌，面積合計452.15平方公尺，有建物登記第一類謄本附
      卷可憑（本院卷第13頁），系爭地下室面積為136.7753坪
      （計算式：452.15×0.3025＝136.7753），又被告於本院
      審理中自陳系爭地下室目前未作營業使用等語（本院卷第
      226 頁），依系爭規則第4 條第1 項以自用每坪45元計算
      管理費，是系爭地下室每月應繳納管理費為6,155 元（計
      算式：136.7753×45＝6,155 ，小數點以下四捨五入），
      被告既未繳納系爭地下室自104 年10月起至109 年9 月止
      之管理費，共60個月，合計369,300 元（計算式：6,155 
      ×60＝369,300 ），原告依系爭規章第15條、系爭規則第
      4 條第1 項規定，請求被告給付系爭建物之管理費369,30
      0元，為有理由，應予准許。
（三）被告抗辯：被告之前手安泰銀行並未繳納系爭地下室之管
      理費，原告曾告知系爭地下室不用繳納管理費，及被告繳
      納自102 年6 月起至106 年4 月止之管理費收據均記載每
      月單價7,910 元即系爭建物每月管理費，並無加計系爭地
      下室管理費，又原告於系爭前案一審時之起訴狀已表示系
      爭地下室部分不予收費云云，惟原告於系爭前案一審時之
      起訴狀雖記載「B1不予收費」等語，原告嗣於言詞辯論意
      旨狀已表明「地下室部分保留以後訴求，本件暫不請求」
      等語，有上開書狀附卷可稽（本院卷第173 至175 頁、第
      193 至195 頁），難認原告已免除被告繳納系爭地下室管
      理費之事實。又按產權所有權人為繳費義務人，如租（借
      ）用戶欠繳或拒繳，應由產權所有人負責繳納。管理費以
      權狀上「戶」為計算單位，系爭規章第15條定有明文（本
      院卷第29頁），系爭地下室既有獨立之建號、權狀及門牌
      ，依系爭規章第15條規定，被告自應給付系爭地下室之管
      理費，堪以認定。觀諸系爭規章、系爭規則均未有系爭地
      下室免繳管理費之規定，及被告提出之管理費收據僅記載
      「棟別：店A 、B 」，但未具體表明免收系爭地下室管理
      費等字句，有系爭規章、系爭規則及管理費收據等件在卷
      可稽（本院卷第25至35、237 頁），又被告於本院審理中
      自陳其向區公所調閱原告相關會議紀錄均查無區分所有權
      人會議決議系爭地下室不予收取管理費之資料等語（本院
      卷第227 頁），是以，依被告之舉證尚不足以證明其得免
      繳系爭地下室管理費，被告前開抗辯，不足採信。
（四）末按凡經函催而不依期繳費者，管理委員會得訴請法院命
      其給付應繳之金額，另收取按年息10％計算之遲延利息，
      系爭規則第7 條第3 項定有明文。查被告積欠系爭建物自
      106 年11月起至109 年9 月止之管理費合計276,850 元、
      系爭地下室自104 年10月起至109 年9 月止之管理費合計
      369,300 元，上開管理費合計646,150 元，業已認定如前
      述，原告於109 年9 月3 日寄送存證信函予被告通知繳納
      積欠管理費，並以起訴狀繕本送達被告作為通知被告繳納
      積欠109 年9 月份系爭地下室及系爭建物之管理費之意思
      表示，有存證信函在卷可稽及業據兩造陳述在卷（本院卷
      第37至39頁、223 、227 頁），是原告提起本件訴訟已符
      合系爭規則第7 條第3 項規定。又原告起訴狀繕本於110
      年3 月15日寄存送達被告（本院卷第55至57頁），自寄存
      之日起經10日即110 年3 月25日發生送達加催告之效力，
      準此，原告請求給付自起訴狀繕本送達翌日即110 年3 月
      26日起至清償日止，按週年利率10％計算之利息，於法並
      無不合，應予准許。
六、綜上所述，原告依系爭規章第15條、系爭規則第4 條第1 、
    2 項、第7 條第3 項請求被告給付管理費646,150 元，及自
    110 年3 月26日起至清償日止，按週年利率10％計算之利息
    ，為有理由，應予准許。
七、本件係就民事訴訟法第427 條訴訟適用簡易程序所為被告敗
    訴之判決，爰依同法第389 條第1 項第3 款之規定，職權宣
    告假執行，並依同法第392 條第2 項，依職權為被告預供擔
    保，得免為假執行之宣告。
八、訴訟費用負擔之依據：民事訴訟法第78條。
中    華    民    國  110     年    12    月    29    日
                  鳳山簡易庭  法  官    藍雅筠
以上正本係照原本作成。
如不服本判決，應於送達後20日內，向本院提出上訴狀並表明上
訴理由，如於本判決宣示後送達前提起上訴者，應於判決送達後
20日內補提上訴理由書（須附繕本）。
中    華    民    國   110    年    12    月    29    日
                              書記官    蔡毓琦
┌────────────┐
│訴訟費用計算式          │
├────────────┤
│裁判費（新臺幣）7,050 元│
├────────────┤
│合計            7,050 元│
└────────────┘